【裁判字號】    98,台上,4019
【裁判日期】    980716
【裁判案由】    違反槍砲彈藥刀械管制條例
【裁判全文】
最高法院刑事判決            九十八年度台上字第四０一九號
上  訴  人  甲○○
選任辯護人  王桂樹律師
上列上訴人因違反槍砲彈藥刀械管制條例案件，不服台灣高等法
院中華民國九十六年一月四日第二審判決（九十五年度上訴字第
三八四二號，起訴案號：台灣板橋地方法院檢察署九十四年度偵
字第二六八六號），提起上訴，本院判決如下：
    主  文
上訴駁回。
    理  由
按刑事訴訟法第三百七十七條規定：上訴於第三審法院，非以判
決違背法令為理由，不得為之。是提起第三審上訴，應以原判決
違背法令為理由，係屬法定要件。如果上訴理由書狀並未依據卷
內訴訟資料，具體指摘原判決不適用何種法則或如何適用不當，
或所指摘原判決違法情事，顯與法律規定得為第三審上訴理由之
違法情形，不相適合時，均應認其上訴為違背法律上之程式，予
以駁回。本件原審經審理結果，認為上訴人甲○○於民國九十四
年一月二十八日，因湯智惟（業經原審判刑確定）前向其購買道
具模型槍之貨款未償，將如原判決附表（下稱附表）貳編號八、
附表參編號四所示具殺傷力之改造手槍一枝及土造子彈五顆（鑑
驗試射二顆，餘三顆）交其質押擔保欠款，仍予收受，未經許可
而持有之，同日晚上為警查獲，扣押該槍、彈，犯行明確，因而
維持第一審關於上訴人部分之科刑判決（於為刑法新舊比較後，
依想像競合犯從一重論以未經許可，持有可發射子彈具有殺傷力
之改造手槍罪，處有期徒刑參年貳月，併科罰金新台幣〈下同〉
參萬元，並諭知罰金如易服勞役折算之標準，及為相關沒收之宣
告），駁回上訴人在第二審之上訴。已詳敘其調查、取捨證據之
結果及憑以認定犯罪事實之心證理由。並就上訴人否認犯行之供
詞及其所辯各語認非可採，予以論述及指駁。從形式上觀察，原
判決關於上訴人部分，尚無足以影響判決結果之違背法令情形存
在。上訴意旨略稱：(1)原判決僅以上訴人與湯智惟對改造槍枝作
質押之事有互信，而論處上訴人罪刑，並未敘明其憑以認定上訴
人有何違反槍砲彈藥刀械管制條例犯行之理由，有違刑事訴訟法
第三百零八條之規定。(2)上訴人為向湯智惟索取欠款及出售道具
模型槍而與湯智惟共赴汽車旅館，未加思索、檢視，即將湯智惟
交付之槍枝丟放車內，但車內尚有許雅惠，可隨時將車開走，上
訴人對該槍枝並無分配、調度、管有或看管之意思或情事，自非
持有該槍枝；且原判決依共同被告湯智惟之供述，認定上訴人知
悉係經改造而具殺傷力之槍枝，並未說明湯智惟如何告知上訴人
，復未予上訴人詰問湯智惟之機會，違反證據法則及刑事訴訟法
第二百八十七條之一之規定。(3)警方係因上訴人自動供述車內有
一把湯智惟交付之槍而查獲，足證上訴人不知係具殺傷力之槍枝
，果真知悉則屬自首行為，原審未為調查審酌，更屬違法不當等
語。惟查：(一)、刑法第六十二條規定之自首，以犯罪在未發覺前
，向該管公務員申告犯罪事實而受裁判為要件。且該所謂發覺，
係以有偵查犯罪職權之機關或人員，對犯罪行為人之嫌疑，有確
切之根據得為合理可疑者而言。本件依上訴人於九十四年一月二
十九日上午第二次警詢筆錄所載，警方詢以：「警方據湯智惟供
稱：湯智惟本人曾明確清楚向你說明購買道具槍即是要加已（以
）改造使用，並向警方供稱你本人昨天便是拿未加改造之HM92三
枝向王明華換取已改造完成之槍枝，並經由你本人帶同警方前往
雅格汽車旅館前之所有 EM-4777號自小客車內之駕駛座下起獲改
造成品八釐米黑色手槍（內含彈匣、子彈……）你做（作）何解
釋？」即答稱：「我是於九十四年元月二十日知道他（湯智惟）
是要買我的槍要加以改造轉賣的，……帶同警方起獲之那把改造
成品八釐米黑色手槍……是湯智惟送給我的。」等語，參以扣案
改造手槍及土造子彈，經送交鑑驗結果，均具殺傷力，有內政部
警政署刑事警察局九十四年三月十四日刑鑑字第０九四００二０
０四二號槍彈鑑定書在卷可稽，及上訴人陳稱：伊賣湯智惟道具
模型槍，每枝售價三千七百元至一萬元不等，聽湯智惟提起改造
後之槍枝，每枝價格三萬五千元至五萬元許等語，上訴人復於第
一審準備程序及審判期日，對於檢察官起訴其本件違反槍砲彈藥
刀械管制條例犯行，均表示認罪，難謂上訴人不知其收受湯智惟
交付之扣押槍、彈具有殺傷力；且警方於查獲上訴人前，早依湯
智惟之供述，知悉上訴人未經許可持有槍、彈之事實，乃予查獲
，上訴人並無自首之情形。原判決據以論罪，及未依自首減輕其
刑，即俱無不合。(二)、上訴人未經許可持有槍、彈之事實，業據
其於警詢及偵、審中供承在卷，原判決依上訴人之供述及扣案槍
、彈，上揭卷附槍彈鑑定書等卷內資料，為其論處上訴人罪刑之
基礎，於法並無違誤。至於其引用原審共同被告湯智惟之供詞部
分，並未依人證為證據之調查，予上訴人詰問湯智惟之機會，而
有違刑事訴訟法第二百八十七條之二之規定，但除去湯智惟之供
詞部分，綜合上開其他證據，就上訴人之犯罪仍應為同一事實之
認定，此項違誤顯然於判決無影響，自不得資為適法之第三審上
訴理由。經核上訴意旨，係置原判決所為明白論斷於不顧，仍持
已為原判決指駁之陳詞，專憑己意再事爭辯，或任意指摘原判決
違法，難認已符合首揭法定之第三審上訴要件。本件上訴違背法
律上之程式，應予駁回。
據上論結，應依刑事訴訟法第三百九十五條前段，判決如主文。
中    華    民    國  九十八  年    七    月   十六   日
                      最高法院刑事第九庭
                          審判長法官  邵  燕  玲
                                法官  李  伯  道
                                法官  孫  增  同
                                法官  李  英  勇
                                法官  劉  介  民
      本件正本證明與原本無異
                                      書  記  官
中    華    民    國  九十八  年    七    月   二十   日
                                                      Ｅ


司法院資訊處製作；財團法人民間司法改革基金會備份。
